臺灣臺南地方法院民事判決　　　　　　 100年度訴字第1104號
原　　　告　台新國際商業銀行股份有限公司
法定代理人　蔡榮棟　 住同上
訴訟代理人　何岳儒律師
複　代理人　曾天邦
被　　　告　丘武鈞即丘繼偉之繼.
訴訟代理人　丘武涵　 住同上
上列當事人間請求清償消費款事件，經本院於民國100年11月1日
言詞辯論終結，判決如下：
    主      文
被告應於繼承被繼承人丘繼偉之遺產範圍內，給付原告新臺幣肆
拾玖萬參仟貳佰貳拾肆元，及其中新臺幣肆拾捌萬伍仟陸佰玖拾
陸元自民國九十五年二月十三日起至清償日止按週年利率百分之
二十計算之利息。
被告應於繼承被繼承人丘繼偉之遺產範圍內，給付原告新臺幣貳
拾壹萬柒仟捌佰參拾玖元，及其中新臺幣壹拾萬貳仟玖佰參拾伍
元自民國一百年七月十三日起至清償日止按週年利率百分之二十
計算之利息。
訴訟費用新臺幣柒仟捌佰貳拾元由被告負擔。
    事實及理由
壹、原告起訴主張：
    緣訴外人即被繼承人丘繼偉於民國91年6月13日起陸續向原
    告申辦各項金融產品，有關借款期限、使用、繳息方式及利
    息、違約金之計算等約定均記載於各相關往來契約。詎丘繼
    偉未依約繳納債務之本利共計新臺幣（下同）711,063元（
    含現金卡493,224元及信用卡217,839元），經原告迭次催索
    均置之不理，依約丘繼偉就該債務已喪失期限利溢，視為全
    部到期，且其餘產品之欠款，依相關契約規定，原告自得向
    其一併請求全數清償。然丘繼偉於99年2月18日死亡，經原
    告查詢旋知被告未於法定期間內為拋棄繼承之聲請，依民法
    規定，被告就其繼承所得遺產範圍內，應負償還被繼承人債
    務之義務。綜上所述，基於消費借貸及繼承之法律關係，向
    被告請求給付訴外人即被繼承人丘繼偉之欠款。爰聲明：如
    主文第1、2項所示。
貳、被告之答辯：訴外人即被繼承人丘繼偉於生前未曾向被告說
    明有欠款，被告亦無從得知原告是否為丘繼偉之債權人，再
    者原告所舉是否為真實，被告亦無法判斷；又退步言，縱本
    院認為原告債權為真實，然原告所定之違約金及利息過高，
    故被告主張應按民法規定酌減至相當之數額。另被告於丘繼
    偉死亡時，固未向法院辦理拋棄繼承，惟仍得依民法規定，
    主張僅就繼承所得遺產為限，負清償責任等語置辯，並聲明
    ：駁回原告之訴。
參、得心證之理由：
 一、查被繼承人丘繼偉前於91年6月13日向原告申請信用卡消費
     ，未依約繳款，截至100年7月12日止，累計217,839元未給
     付（包含本金102,935元、利息114,904元）；另於93 年6
     月間向原告申請現金卡借款亦未依約正常繳納帳款，截至
     95年2月12日，累計493,224元未給付（包含本金485,696
     元、利息7,528元）。又被繼承人丘繼偉於99年2月18日死
     亡，其法定繼承人除被告外均已為拋棄繼承之聲請，並經
     本院於99年5月24日以99年度司繼字第899號拋棄繼承事件
     准予備查在案等情，有原告提出現金卡申請書、信用卡申
     請書、約定書、現金卡借款明細、PCAQ帳務系統查詢表、
     戶籍謄本、本院99年7月15日南院龍家慈99年度司繼字第
     897及899號函、繼承系統表等件附卷可稽（見本院卷第10
     至18頁），並據本院調閱本院99年度司繼字第899號卷宗，
     並為兩造所不爭，自堪信為真實。被告空言不知情，而否
     認上開借款，洵不足採。
 二、按「稱消費借貸者，謂當事人一方移轉金錢或其他代替物之
     所有權於他方，而約定他方以種類品質、數量相同之物返還
     之契約。」；「借用人應於約定期限內，返還與借用物種類
     、品質、數量相同之物。」；「遲延之債務，以支付金錢為
     標的者，債權人得請求依法定利率計算之遲延利息，但約定
     利率較高者，仍從其約定利率。」，民法第474 條第1 項、
     第478條前段、第233條第1項定有明文。查本件約定給付遲
     延時之年利率為20%，未逾民法第205條所規定之最高利率限
     制，被告空言利率過高應予酌減云云，尚不足採。又訴外人
     丘繼偉向原告借款，並積欠原告上開借款未清償，且丘繼偉
     已於99年2月18日死亡，被告為其繼承人，並已就丘繼偉之
     遺產向本院辦理限定繼承等事實屬實，業見上述。從而，原
     告依消費借貸及繼承之法律關係請求被告給付如主文第1、
     2項所示，為有理由，應予准許。
肆、按訴訟費用，由敗訴之當事人負擔；法院為終局判決時，應
    依職權為訴訟費用之裁判，民事訴訟法第78條及第87條第1
    項分別定有明文。經核本件訴訟費用額為7,820元，而原告
    之請求為有理由，爰依上開規定確定被告應負擔之訴訟費用
    如主文第3項所示。
伍、結論：本件原告之訴為有理由，依民事訴訟法第78條、第87
    條第1項，判決如主文。
中    華    民    國   100    年    11    月    15     日
                  民事第一庭    法  官  廖建彥
以上正本係照原本作成。
如對本判決上訴，須於判決送達後20日內向本院提出上訴狀。
如委任律師提起上訴者，應一併繳納上訴審裁判費。
中    華    民    國   100    年    11    月    15     日
                                書記官  蘇玟心